【裁判字號】    97,交聲,987
【裁判日期】    970811
【裁判案由】    違反道路交通管理處罰條例聲明異議
【裁判全文】
臺灣桃園地方法院刑事交通事件裁定     97年度交聲字第987號
原處分機關  交通部公路總局新竹區監理所桃園監理站
異  議  人
即受處分人  甲○○
上列異議人即受處分人因違反道路交通管理處罰條例案件，對於
交通部公路總局新竹區監理所桃園監理站民國97年6 月5 日桃監
裁罰字第裁52-DB0000000號違反道路交通管理事件裁決書所為之
處分（原舉發通知單案號：桃園縣政府警察局交通隊桃警局交字
第DB0000000 號）聲明異議，本院裁決如下：
    主  文
原處分撤銷。
甲○○不罰。
    理  由
一、按「汽車駕駛人，行經有燈光號誌管制之交岔路口闖紅燈者
    ，處新臺幣（下同）1,800 元以上5,400 元以下罰鍰」，道
    路交通管理處罰條例第53條第1 項定有明文。次按「汽車駕
    駛人有第53條之情形者，記違規點數3 點」，同條例第63條
    第1 項第3 款亦有明文。
二、原處分意旨略以：異議人即受處分人甲○○於民國97年4 月
    25日下午2 時15分許，騎乘車牌號碼為IRX-757 號重型機車
    行經有燈光號誌管制之桃園縣桃園市○○路與建國路口時，
    因闖紅燈經桃園縣政府警察局交通隊員警逕行填掣桃警局交
    字第DB0000000 號舉發違反道路交通管理事件通知單（下稱
    舉發違規通知單）對受處分人舉發「1.闖紅燈。2.不服取締
    （此部分業經原舉發單位撤銷並函送原處分機關）。」之違
    規，並移送原處分機關處理。嗣由原處分機關於97年6 月5
    日依道路交通管理處罰條例第53條第1 項及違反道路交通管
    理事件統一裁罰基準及處理細則第43、44、67條規定，以桃
    監裁罰字第裁52-DB0000000號違反道路交通管理事件裁決書
    ，認定受處分人「駕車行經有燈光號誌管制之交岔路口闖紅
    燈」而裁處罰鍰1,800 元之處分在案。
三、異議意旨略以：異議人固不否認其有騎乘前揭車號之重型機
    車於上揭時間行經桃園縣桃園市○○路與建國路口，惟矢口
    否認有何闖紅燈之違規行為，並辯稱：伊在三民路與復興路
    口處遭警員攔停時就告知沒有闖紅燈，雖警員表示一路鳴笛
    ，然伊身體狀況尚佳，如警員真有鳴笛，應不致於聽不到等
    情，伊既無前開違規事實，原處分顯有不當，請求撤銷原處
    分等語。
四、按犯罪事實應依證據認定之，無證據不得推定其犯罪事實；
    又不能證明被告犯罪或其行為不罰者，應諭知無罪之判決，
    刑事訴訟法第154 條第2 項、第301 條第1 項分別定有明文
    。次按認定不利於被告之事實，須依積極證據，苟積極證據
    不足為不利於被告事實之認定時，即應為有利於被告之認定
    ，更不必有何有利之證據；且事實之認定，應憑證據，如未
    能發現相當證據，或證據不足以證明，自不能以推測或擬制
    之方法，以為裁判基礎；而認定犯罪事實所憑證據，雖不以
    直接證據為限，間接證據亦包括在內；然而無論直接或間接
    證據，其為訴訟上之證明，須於通常一般之人均不致有所懷
    疑，而得確信其為真實之程度者，始得據為有罪之認定，若
    其關於被告是否犯罪之證明未能達此程度，而有合理性懷疑
    之存在，致使無從形成有罪之確信，根據「罪證有疑，利於
    被告」之證據法則，即不得遽為不利被告之認定，亦分別有
    最高法院30年上字第816 號、40年台上字第86號、76年台上
    字第49 86 號等判例可資參照。而依道路交通管理處罰條例
    第89條規定，法院受理有關交通事件，準用刑事訴訟法之規
    定，前開規定自得適用於本件聲明異議案件。
五、經查：
  (一)關於異議人甲○○騎乘其所有上揭車輛行經桃園縣桃園市○
    ○路與建國路口後，遭警員攔停乙節，業經異議人坦認不諱
    ，且經證人即舉發警員朱芳滿於本院調查時證述明確，並有
    原舉發違規通知單及裁決書所載內容可資參照，是此部分事
    實已堪認定。
  (二)證人即警員朱芳滿於本院開庭訊問時到庭證稱略以：當天係
    執行交通路暢勤務，並沒有攜帶攝影設備，地點在三民路段
    ，從三民介壽到成功，當時伊人在三民建國路口，有看到異
    議人在三民路往市區方向燈號變紅燈2 至3 秒後，異議人闖
    過去等情綦詳，惟異議人堅持否認有闖紅燈之事實，顯見異
    議人與警員就「異議人有無闖紅燈」各執一詞。惟觀之本件
    係警員當場將異議人車輛攔停之「當場舉發」，並非「逕行
    舉發」之方式，而駕駛人不依號誌標示指示行駛本質上係「
    稍縱即逝」之違規行為，固難強令警員於「當場舉發」時尚
    須另輔以其他證據，惟如警察機關當時係專為執行路檢勤務
    者，例如以於固定位置監看，自應有充份之事前準備時間，
    警員應準備攝錄影等科學儀器，以取得違規相片或錄影光碟
    等證據資料，以佐證其親見之事實。蓋準用刑事訴訟程序及
    證據法則，即令承認舉發警員於此類交通違規案件中具有「
    證人」之適格性，衡情自無可能期待該員警自行承認其舉發
    錯誤或有不當，是除客觀上不可能外（例如於執行其他勤務
    時，適巧發生於眼前之「稍縱即逝」之違規行為），否則舉
    發或原處分機關，仍應提出其他證據以實其說，始為適當。
    是以舉發員警係立於欲處罰人民之行政機關立場，自應提出
    更多於、優於異議人證明方法之證據，方符行政訴訟（或準
    用刑事訴訟）舉證責任之分配原則。
六、本院認為異議人及舉發警員就異議人有無闖紅燈部分各執一
    詞，然細繹警員朱芳滿於本院調查時亦證稱：異議人闖紅燈
    後，異議人所行經的道路，亦有其他車輛，但其他車輛沒有
    闖紅燈等語明確，且異議人亦供述：伊係在黃燈快轉紅燈的
    時候通過，當時並不是只有伊壹台車等詞，則觀諸前開情詞
    ，堪認除異議人通過外尚有其他車輛通過，從而其他車輛經
    警員認定沒有闖紅燈之情，是異議人所辯，並非全然無稽。
    而警員無法提出足以佐證其所言屬實之其他證據，自不能謂
    警員之證言，絕對優於遭警舉發違規者之陳述可信。佐以證
    人即舉發警員殷維國並不否認在取締酒駕時會攜帶錄影及錄
    音器材，當時是執行路檢勤務並未攜帶前述器材，故無照片
    及攝影等其他證據舉證異議人有闖紅燈等情，則警員在執行
    勤務時，攜帶錄影及錄音器材顯非不可能為此，是除客觀上
    不可能或不及以其他方法保存證據，否則即應立即以照相、
    錄影或其他可供有效利用之方式保全證據，以佐證所親見之
    違規事實，不可單憑執行警員一人之陳述或證言為據。綜此
    ，復查無其他積極證據，足以證明異議人有原處分機關所認
    定之上揭違規行為，自應作對異議人有利之認定。原處分機
    關遽對異議人為前開裁決，難認允當，應認異議人之異議為
    有理由，由本院將原處分撤銷，改諭知異議人不罰，以資適
    法。
七、據上論斷，應依道路交通管理處罰條例第87條第2 項、道路
    交通案件處理辦法第20條前段，裁定如主文。
中    華    民    國    97    年    8     月    11    日
                    交通法庭  法  官    連  雅  婷
以上正本證明與原本無異。
如不服本裁定，應於裁定送達後5 日內向本院提出抗告狀。
                              書記官    張  尹  嫚
中    華    民    國    97    年    8     月    14    日


司法院資訊處製作；財團法人民間司法改革基金會備份。
